臺灣嘉義地方法院刑事判決
109年度易字第196號
公  訴  人  臺灣嘉義地方檢察署檢察官
被      告  黃子倫



指定辯護人  簡文修律師
被      告  呂宗恩



選任辯護人  李政昌律師
上列被告因恐嚇取財等案件，經檢察官提起公訴（108年度偵字
第4354號），本院判決如下：
    主  文
丁○○共同犯攜帶兇器強盜罪，處有期徒刑柒年貳月。未扣案之新
臺幣貳萬壹仟伍佰元沒收，於全部或一部不能沒收或不宜執行沒
收時，追徵其價額。
甲○○共同犯攜帶兇器強盜罪，處有期徒刑參年陸月。
    事  實
一、緣丁○○與乙○○（涉犯恐嚇取財等罪嫌部分，另經檢察官為不
    起訴處分）為朋友關係，乙○○於民國108 年3 月19日上午1
    時許接獲丁○○來電後，邀約丁○○一同前往友人丙○○家中聊天
    ，丁○○雖與丙○○素不相識，卻立即應允，乙○○便搭乘丙○○向
    嘉義計程車客運有限公司（下稱嘉義計程車公司）所承租之
    車牌號碼000-0000號營業小客車（市價新臺幣【下同】35萬
    元）前往搭載丁○○，三人一同返回丙○○位於嘉義市○區○○街0
    0000 號家中聊天。約莫1小時後，丙○○即因上午有事外出便
    返回房間睡覺，留丁○○與乙○○繼續在客廳聊天。至同日上午
    8 時許，待丙○○偕同其母親外出辦事時，丁○○及乙○○仍未離
    去並進入丙○○房間休息。迄於同日下午2時許，丙○○於搭載
    乘客即乙○○胞兄林○○前往高雄時，接獲乙○○來電告知丁○○在
    其住家遺失2萬元現金並要求丙○○返家處理。丙○○於同日下
    午4時許返家時，已見丁○○及乙○○在其房間內搜尋，待丙○○
    加入搜尋未果後，丁○○即執意要求丙○○返還2萬元，二人遂
    發生爭執，丙○○即提議報警處理，竟遭丁○○拒絕，並要求丙○○陪同找其友人甲○○處理此事，丙○○不疑有他，為將此事妥
    善處理，即駕駛上開營業小客車搭載丁○○與乙○○，並由丁○○
    坐在副駕駛座，乙○○坐在後座，一同前往嘉義市西區世賢路
    與竹圍路口會同甲○○商談遺失款項事宜。詎丁○○明知其並無
    遺失任何款項，且其與丙○○間並無任何債權債務關係，竟先
    傳送簡訊給甲○○，達成共同向丙○○討債之謀議，於抵達嘉義
    市西區世賢路與竹圍路口時，見甲○○手持客觀上可作為兇器
    使用且長約30至33公分之鐵製水果刀，並將刀柄反握，走向
    副駕駛座車門外與其交談後，丁○○及甲○○即共同基於攜帶兇
    器強盜之犯意聯絡，由丁○○先喝令丙○○自駕駛座下車改坐到
    後座，丙○○因見甲○○手持鐵製水果刀而被迫聽命於丁○○之指
    示，遂下車改坐到駕駛座後座，甲○○則持刀強行上車，以駕
    駛該車在嘉義市市區繞行，並將該水果刀放置在副駕駛座前
    ，再由丁○○向丙○○恫稱：如果籌不到2 萬元，即將車輛解體
    抵償等語之強暴脅迫方式，致使丙○○受限在車上無法離去而
    不能抗拒，待向乙○○求救未果後，丙○○為免其人身安全受到
    傷害及不願該車遭到解體，在於該車駕駛到戴德森醫療財團
    法人嘉義基督教醫院前即跳車，而受有頭部外傷併顱骨骨折
    併硬腦膜上腔出血之傷害，經送往醫院急救並轉至加護病房
    治療。丁○○、甲○○於丙○○跳車後即強取該車，並於翌（20）
    日上午9 時30分許，在高雄市三民區民族一路560 巷，將該
    車以43,000元之代價賤售與不知情之王淑貞（涉犯恐嚇取財
    罪嫌另經檢察官為不起訴處分確定），該變價所得並由兩人
    朋分。嗣丙○○於翌（20）日施行開顱手術以清理血塊，並住
    院休養後報警處理，始查獲上情。
二、案經丙○○訴由嘉義市政府警察局第二分局報告臺灣嘉義地方
    檢察署檢察官偵查起訴。
    理  由
一、證據能力部分：
    被告以外之人於審判外之言詞或書面陳述，除法律有規定者
    外，不得作為證據，刑事訴訟法第159條第1項固定有明文。
    惟被告以外之人於審判外之陳述，雖不符同法第159條之1至
    第159 條之4 之規定，而經當事人於審判程序同意作為證據
    ，法院審酌該言詞陳述或書面陳述作成時之情況，認為適當
    者，亦得為證據；又當事人、代理人或辯護人於法院調查證
    據時，知有第159 條第1 項不得為證據之情形，而未於言詞
    辯論終結前聲明異議者，視為有前項之同意，同法第159 條
    之5 第1 項、第2 項亦有明文規定。本判決下列認定事實所
    引用之所有供述證據，均經依法踐行調查證據程序，檢察官
    、被告2人及辯護人等對本判決所引用被告以外之人於審判
    外之言詞或書面陳述均同意有證據能力（見本院卷一第57頁
    至第58頁、第111頁至第112頁，本院卷二第24頁），且迄於
    本院言詞辯論終結前均未表示異議，而該等證據之取得並無
    違法情形，且與本件待證事實具有關連性，核無證明力明顯
    過低之事由，本院審酌各該證據作成時之情況，並無不當之
    情形，認以之作為證據應屬適當，爰依刑事訴訟法第159 條
    之5 規定，認有證據能力。其餘資以認定本案犯罪事實之非
    供述證據（詳後述），亦查無違反法定程序取得之情形，依
    刑事訴訟法第158 條之4 反面解釋，應具證據能力。
二、認定犯罪事實所憑之證據及理由： 
  ㈠訊據被告丁○○、甲○○固不否認有於上揭時間、地點要求告訴
    人償還2萬元並駕駛告訴人上開車輛，且因告訴人跳車後取
    得該車，再將該車變價為4萬3千元之事實，惟矢口否認有何
    攜帶兇器強盜犯行。被告丁○○、甲○○辯稱：僅構成恐嚇取財
    及強制罪，而不構成攜帶兇器強盜罪等語。辯護人簡文修律
    師為被告丁○○辯護稱：告訴人開車前往找被告甲○○的當下，
    被告丁○○是坐在副駕駛座與車窗外的被告甲○○聊天，告訴人
    仍是坐在駕駛座且行動自由，被告二人都沒有談到告訴人丙○○，當下被告甲○○雖有持刀，客觀上也沒有揮舞刀械朝向告
    訴人，或出言作勢相逼說告訴人一定要做什麼事情，況經告
    訴人證稱當下雖然在駕駛座，但沒有馬上開車逃離是顧忌車
    上有人，所謂車上有人是從出發前往就是乙○○跟丁○○，沒有
    其他人，當下他從家裡離開，既然願意前往，在他從駕駛座
    坐到後面副駕駛座的過程，有開車門下車的機會，顯見他行
    動自如，完全沒有受到控制，但他完全沒有想要逃離的念頭
    ，以客觀事實而論，告訴人的自由意志是否受到壓抑而達到
    不能抗拒的程度是有疑義的，且告訴人證稱被告甲○○上車後
    ，他坐在後座還是有跟乙○○聊天、講話，也有滑手機、講電
    話，這些舉動看不出告訴人當下確實已達恐懼、壓抑、不敢
    抗拒之狀態，最後告訴人也有陳述是因為對乙○○感到火大、
    不爽，所以才跳車，可見最後告訴人在車上選擇跳車，是為
    了表達對友人乙○○的抗議跟不滿，並非出於被告丁○○說要將
    告訴人的營業小客車開去解體工廠賣掉抵償的話，導致其心
    生畏懼、不能抗拒，實難認為因為告訴人行動受到拘束，或
    因為自由意志受到壓抑而不能抗拒，兩者之間有因果關係等
    語。辯護人李政昌律師為被告甲○○辯護稱：被告甲○○在案發
    時有拿刀到世賢路跟竹圍路口現場，後來也上車，但我們認
    為被告沒有用系爭刀子直接對告訴人做強盜的故意行為，後
    來四個人在車上的時候，我們今天從相對位置來看，兩位被
    告分別坐在前方的駕駛座跟副駕駛座，告訴人跟乙○○坐後面
    ，是好幾年的朋友，今天現場有任何打架、吵架的話，坐在
    後面的兩人也可以合力制服前面的被告，也就是相對位置上
    是有利於被害人，我們根據現場位置來看，告訴人應該是沒
    有達到致使不能抗拒的情況，告訴人後來說被告丁○○跟他說
    如果錢籌不出來，要把車子開到殺肉場賣掉，告訴人還跟乙○○說他朋友怎麼會這樣，依一般人理解，現場狀況一定是告
    訴人沒有害怕到完全不敢反抗，如果是這樣的話，他不會想
    要用言詞去激怒、挑釁持刀的人，告訴人也明白表示他會跳
    車是因為乙○○沒有幫他想辦法，及他不願意跟丁○○因為債務
    糾紛繼續胡攪蠻纏下去、或是想要避免車子遭解體，應該不
    是客觀上被告甲○○拿刀子對他做侵害行為，告訴人並沒有達
    到不可抗拒的程度，認為被告甲○○不該當強盜或加重強盜之
    犯行等語。
  ㈡經查：
  ⒈被告丁○○有於上揭時間前往告訴人家中聊天，事後以遺失2萬
    元為由，要求告訴人賠償，不僅拒絕告訴人報警處理，更要
    求告訴人一起找被告甲○○處理此事，待告訴人駕駛上開營業
    用自小客車搭載丁○○與乙○○，前往嘉義市西區世賢路與竹圍
    路口會同甲○○商談遺失款項事宜時，甲○○即手持長約30至33
    公分之鐵製水果刀，並將刀柄反握，走向副駕駛座車門外與
    坐在副駕駛座之丁○○交談，丁○○則向甲○○表示若丙○○籌不出
    2萬元者，則欲將該車解體抵償，並要求丙○○自駕駛座下車
    改坐到後座，丙○○依丁○○指示改坐到駕駛座後座後，甲○○即
    持水果刀上車駕駛該車在嘉義市市區繞行，並將該水果刀放
    置在副駕駛座前，丁○○再向丙○○恫稱：如果籌不到2 萬元即
    將車輛解體抵償等語，丙○○待該車駕駛到嘉義基督教醫院前
    即跳車，而受有頭部外傷併顱骨骨折併硬腦膜上腔出血之傷
    害，經送往醫院急救並轉至加護病房，且於翌（20）日施行
    開顱手術以清理血塊等節，業據告訴人於警詢、偵查及本院
    審理中均證述歷歷（見警卷第40至45、46至48頁，108年度
    交查字第1549號卷第19至21、29至31頁，本院卷一第338至3
    95、417頁），核與在場證人乙○○於警詢、偵查中所為之證
    述（見警卷第22至25、26至28頁，108 年度交查字第2502號
    卷第11至14頁），及證人即告訴人之母蕭淑萍於警詢、偵查
    中之證述（見警卷第50至52頁，108年度交查字第1549號卷
    第19至21、25至27頁）情節相符，並有戴德森醫療財團法人
    嘉義基督教醫院(乙種)診斷證明書（見警卷第74頁）、Goog
    le街景地圖畫面翻拍照片（本院卷一第427至429頁）各1份
    在卷可佐，而被告甲○○當時確有攜帶長約30至33公分之鐵製
    水果刀到副駕駛座跟被告丁○○說話，並持水果刀上車，及要
    求告訴人坐到後座去籌錢，而被告丁○○有向告訴人稱要將這
    車拿去殺肉（台語，即解體之意）等節，業據被告甲○○於本
    院審理中證述明確（見本院卷一第396、404至405、407至40
    8、413頁），核與告訴人所為指訴情節相符，是告訴人上揭
    指訴情節，尚非無據，應堪採信。
  ⒉而被告丁○○、甲○○待告訴人跳車後，即於翌（20）日上午9 
    時30分許，在高雄市三民區民族一路560 巷附近，將該車以
    43,000元之代價販售予不知情之王淑貞乙情，業據被告2人
    所供承不諱，核與證人王淑貞於警詢、偵查中所為之證述情
    節相符（見警卷第31至36頁，108 年度交查字第2502號卷第
    11至14頁），並有手機畫面翻拍照片（見警卷第75至78頁）
    、嘉義市政府警察局第二分局指認犯罪嫌疑人紀錄表2份（
    見警卷第61、63頁）各1份在卷可查。又車牌號碼000-0000
    號之營業用自小客車係告訴人向嘉義計程車公司所承租，嗣
    經該車行負責人領回之事實，業據證人即嘉義計程車公司負
    責人王進發於警詢中之證述明確（見警卷第53至56、57至58
    頁），並有計程車客運靠行營運契約書、行照及駕照影本（
    見警卷第81至82頁）、扣押筆錄、扣押物品目錄表、扣押物
    品收據、認領保管單、贓物認領保管單、經濟部106 年8 月
    4 日經授中字第10633460140 號函（見警卷第66至73頁、第
    79至80頁）各1份附卷可憑。上揭事實，均堪認定。
  ⒊按強盜罪，係以意圖為自己或第三人不法所有，以強暴、脅
    迫、藥劑、催眠術或他法至使不能抗拒而取他人之物或使其
    交付，為構成要件。所謂至使不能抗拒，係指行為人所施用
    之強暴、脅迫等非法方法，在「客觀上」足使被害人喪失意
    思自由，並達於不能抗拒之程度者而言（最高法院94年度台
    上字第1782號判決要旨可資參照），即就當時之具體事實，
    予以客觀之判斷，足使被害人身體上或精神上達於不能或顯
    難抗拒之程度而言（最高法院97年台上字第1135號判決意旨
    參照）。又按刑法上強盜罪與恐嚇取財罪之區別，係以行為
    人對被害人所施用強制行為之程度為判斷之標準，如其程度
    足以壓抑被害人之意思自由，至使不能抗拒而為財物之交付
    者，係成立強盜罪；如其程度尚不足以壓抑被害人之意思自
    由，被害人並非不能抗拒，或尚未達到不能抗拒之程度，其
    交付財物與否，尚有自由斟酌之餘地者，應論以恐嚇取財罪
    。此所謂「至使不能抗拒」，係指強制行為就當時之具體事
    實予以客觀之判斷，足以使被害人身體上或精神上達於不能
    或顯難抗拒之程度。亦即應以通常人之心理狀態為標準，綜
    合考量被害人（如年齡、性別、體能及社會歷練）、行為人
    （如人數、年齡、性別、體態、儀表及談吐）以及強制行為
    態樣（如行為之時間、場所、有無使用兇器及兇器種類）等
    各種具體情況加以判斷，倘行為人所施用之強制行為，依一
    般人在同一情況下，其意思自由均會因此而受到壓抑者，即
    應論以強盜罪，而非恐嚇取財罪（最高法院106年度台上字
    第2494號判決意旨參照）。本件告訴人因見被告甲○○持水果
    刀反握壓在手臂上，感到害怕，加上附近無人求救無門，當
    時腦袋一片空白也不敢反抗或逃離，因為不想讓車被賣掉或
    發生衝突而選擇跳車，業據告訴人於本院審理中證述在卷（
    見本院卷一第364至368、376頁），再參以被告甲○○於本院
    審理中證述：告訴人當時有說能不能不要這樣，想要好好講
    ，不要把他車子賣掉；且有向乙○○說「你朋友怎麼這樣？」
    ，但乙○○並無出面排解等語（見本院卷一第405頁），是告
    訴人當時除不敢反抗外，尚有向證人乙○○求助及向被告2人
    求饒之動作，其內心之畏懼程度可見一斑；又依證人乙○○於
    警詢之證述可知，當時被告甲○○駕車在嘉義市市區四處找尋
    解體工廠（見警卷第23頁），綜合上開客觀情狀可知，被告
    甲○○藉由手持長達30至33公分之鐵製水果刀情狀下，迫使告
    訴人讓出該車駕駛座，再由被告丁○○向告訴人恫稱：如果籌
    不到2 萬元，就要將車輛解體抵償等語，由被告甲○○駕車繞
    行找尋解體工廠，使告訴人陷於人身安全受到威脅及該車遭
    到解體之畏懼中，以此強暴脅迫方式，無故要求告訴人交付
    2萬元未果，待告訴人求救無門而選擇跳車後，逕自將該車
    予以變賣，該車不僅並非係因告訴人受恐嚇後，於自由意志
    下所交付，且依一般人在同一情況下，其意思自由均會因此
    而受到壓抑者，自應構成強盜罪，而非恐嚇取財罪。是被告
    2人上開辯稱，自不足採。
  ⒋再按共同正犯之數行為人，在合同意思範圍以內，各自分擔
    犯 罪行為之一部，相互利用他人之行為，以達其犯罪目的
    者，即應對全部發生之結果，共同負責。共同正犯之成立，
    祇須具有犯意之聯絡及行為之分擔，既不問犯罪動機起於何
    人，亦不必每一階段均有參與。其意思之聯絡不限於事前有
    協議，僅於行為當時有共同犯意之聯絡者，亦屬之。而表示
    之方法，不以明示通謀為必要，即相互間有默示之合致，亦
    無不可。查被告甲○○當天手持長約30至33公分之鐵製水果刀
    ，並將該刀反握，且明顯可見，而被告丁○○除喝令告訴人讓
    出駕駛座改坐後座外，尚向告訴人恫稱：如果籌不到2 萬元
    ，就要將車輛解體抵償等語，被告甲○○則持刀上車並要求告
    訴人在後座籌錢，及駕駛該車在嘉義市市區找尋解體工廠，
    足認其二人均係以自己犯罪之意思，共同實行強暴脅迫手段
    ，使告訴人之人身自由及對該車之處分權均受到限制，且觀
    諸其等脅迫之手法，足以壓制告訴人之自由意志，而達成犯
    罪之目的，是其二人有共同犯意聯絡及行為分擔，至為灼然
    ，自應就全部犯罪結果共同負責。
  ⒌至於被害人實際上有無抗拒行為，暨其採取何種抗拒行為，
    均與強盜罪之成立不生影響（最高法院106年度台上字第249
    4號判決意旨參照）。本件被告甲○○當時反握長達30至33公
    分之鐵製水果刀，經被告丁○○喝令告訴人自駕駛座下車改坐
    到後座後，並向告訴人恫稱：籌不出2萬元者，就要將該車
    解體等語，再由被告甲○○持刀上車駕駛該車搭載告訴人在嘉
    義市市區繞行，詳如前述，則依被告甲○○手持水果刀及被告
    丁○○口出欲將該車解體等語觀之，客觀上其等確實語帶恐嚇
    、脅迫，並以此方式要求告訴人交付2萬元，一般常人面對
    此一情境，通常心生畏懼，無從拒絕，是被告2人以上開方
    式帶走告訴人之過程，核屬實施強暴脅迫手段，且已致使告
    訴人無法抗拒，實屬甚明。又被告2人尚以不斷駕車在嘉義
    市市區繞行方式，要求告訴人籌錢，而駕車繞行之時間，自
    案發當日下午5時許至告訴人跳車經送急救時間為下午6時59
    分止，至少將近2小時，告訴人在行車過程中，不僅人身自
    由遭到限制，且無法對外求救，唯一僅能向車上同行友人乙○○求救，但當時乙○○亦事不關己，未協助告訴人脫離當下困
    境，輔以被告甲○○將水果刀置放在副駕駛座前，告訴人因畏
    懼且害怕自己之生命、身體遭遇不測，意思自由自會因此而
    受到壓抑，無從拒絕，更無與被告2人抵抗之力，雙方實力
    懸殊甚鉅，在不願己身受到傷害及該車遭到解體，迫於無奈
    下，只好選擇跳車逃生，才導致該車因而遭到被告2人強行
    變賣，被告2人所為實屬對於人之身體、精神施加暴力之強
    暴、脅迫行為，依一般社會通念判斷，足認告訴人在此一情
    況之下，顯已完全喪失其行動自主之能力，而陷於不能抗拒
    之境，至為灼然。是辯護意旨雖謂：告訴人沒有無法抗拒情
    形云云，自不足採。
  ⒍再按刑法上關於財產上犯罪，所定「意圖為自己或第三人不
    法所有」之要件，係指欠缺適法權源卻圖將財物移入自己實
    力支配管領下而為使用、收益或處分之情形，然該「不法所
    有」云者，除違反法律上之強制或禁止規定者外，若移入自
    己實力支配管領之意圖，違背公共秩序或善良風俗以及逾越
    通常一般之人得以容忍之程度者，亦當包括在內（最高法院
    94年度台上字第5194號判決意旨參照）。查被告丁○○固以在
    告訴人家中遺失2萬元現金為由，要求告訴人返還該2萬元，
    且其於本院審理中先後辯稱：其所攜帶之現金2萬元，是面
    額1千元共20張之現鈔，係其父約在107年10、11月開始在○○
    路消防局斜對面經營夾娃娃機所賺取得來，當時承租該址1
    、2樓，且該址在拆走娃娃機後，後來為龍華管理顧問股份
    有限公司；2萬元中有千元鈔、百元鈔云云（見本院卷一第2
    24至225頁，本院卷二第31至32頁），則關於2萬元面額部分
    ，前後供述已有不一；再者，被告丁○○所述該址係位於嘉義
    市○區○○路00號，經員警前往察看該址並無設置夾娃娃機台
    ，且與房東確認後，該址本來於108年3月有承租給被告丁○○
    之父即黃○○經營夾娃娃機台，因有與人在娃娃機台店內發生
    糾紛，即於當月向房東表示不承租等節，有嘉義市政府警察
    局第一分局109年11月10日嘉市警一偵字第1090078652號函
    暨員警查訪報告、現場照片（見本院卷一第269至273頁）、
    公司行號搜尋、經濟部商工登記公示資料查詢服務、經濟部
    中部辦公室109年10月21日經中三字第10934527610號書函暨
    股份有限公司變更登記表、及GOOGLE MAP翻拍照片（本院卷
    一第235至242頁、第247至255頁）各1份存卷可查，則被告
    丁○○所述現金來源部分，自屬無據，難以採信。又自被告丁○○進入告訴人家中至離開期間，證人乙○○皆在現場，而告訴
    人早已進房休息且一早即出門辦事，何以被告丁○○竟在告訴
    人離家後始告知有現金遺失？且對始終在場之乙○○毫不懷疑
    ，反而堅持係當日才結識之告訴人所竊取？不僅拒絕告訴人
    報警處理，還要求告訴人一同找被告甲○○處理此事，被告丁○○上開所為，在在顯見別有動機。既然被告丁○○明知其並無
    現金遺失在告訴人家中，且其與告訴人間並無債權債務關係
    ，則其無故要求告訴人交付2萬元，則主觀上具有不法所有
    意圖至為灼然。而被告甲○○雖供承被告丁○○傳送簡訊要求其
    協助處理債務問題，然被告甲○○既知悉該車為告訴人所保管
    使用，竟未向告訴人確認債務細節，亦未見有任何憑證足以
    使其確認告訴人有積欠被告丁○○2萬元債務之義務，所取得
    之財物更超過被告丁○○所述之2萬元債務，顯見被告甲○○確
    有不法所有意圖，此部分亦為被告2人所不爭執，亦堪認定
    。
  ㈢足認，被告2人上開所辯及辯護人之辯護意旨，洵無足採。綜
    上，本件事證明確，被告2人上開攜帶兇器強盜犯行洵堪認
    定，應依法論科。
三、論罪科刑：
  ㈠按刑法第330條第1項、第321條第1項第3款之攜帶兇器強盜罪
    ，係以行為人攜帶兇器強盜為其加重條件，此所謂兇器，其
    種類並無限制，凡客觀上足以對人之生命、身體、安全構成
    威脅，具有危險性之器物均屬之，且祇須著手時攜帶此種具
    有危險性之兇器為已足，並不以攜帶之初有行兇之意圖為必
    要。本案被告甲○○所持之上開水果刀，其材質為鐵製，且長
    約30至33公分，詳如前述，既為鐵製，則其質地當屬堅硬，
    如以之刺向肉身當可致傷，在客觀上即足以對人之生命、身
    體、安全構成威脅，自屬兇器無疑。是核被告2人所為，均
    係犯刑法第328條第1項強盜取財罪，有刑法第321條第1項第
    3款攜帶兇器之情形，而犯同法第330條第1項攜帶兇器強盜
    取財罪。
  ㈡被告2人於實施強盜行為過程中，剝奪告訴人之行動自由，乃
    實施強盜行為之當然結果，應包括在強盜行為之內：另告訴
    人因不願該車遭到解體及擔憂生命、身體安全而採取跳車逃
    生致其受有傷害，此難認被告2人另有傷害之犯意聯絡，而
    不另論傷害罪及剝奪他人行動自由罪。
  ㈢公訴意旨雖認被告2人所為，均係犯刑法第304條第1項之強制
    罪嫌及刑法第346條第1項之恐嚇取財罪嫌，惟被告2人係以
    強暴、脅迫之方式，至使告訴人人身及意志自由受到壓抑而
    不能抗拒，並於告訴人跳車逃生後，強取該車予以變賣，且
    該車並非係告訴人在自由意志下所主動交付，核與恐嚇取財
    罪之要件不符，詳如前述，且其等所為當含有妨害告訴人對
    該車之處分權性質，故不另論刑法第304條第1項之強制罪嫌
    ，公訴意旨容有誤會，然因基本社會事實同一，爰依刑事訴
    訟法第300條、第95條第1項第1款後段之規定，經本院當庭
    告知被告所犯法條及罪名後，依法變更起訴法條予以審理。
  ㈣被告2 人間，就所犯攜帶兇器強盜罪部分，有犯意聯絡及行
    為分擔，應論以共同正犯。
  ㈤刑之減輕事由：
    又攜帶兇器強盜罪之法定刑為「處7年以上有期徒刑」，然
    同為加重強盜之人，其原因動機不一，犯罪情節未必盡同，
    或有攜帶槍械或其他兇器強盜而嚴重危害社會治安者，或有
    強盜過程手段兇狠殘苛，對被害人傷害至鉅者，但亦有強盜
    過程允非至殘，或未對被害人有所人身傷害而僅止於侵害財
    產法益者，其強盜行為所造成危害社會之程度自屬有異，法
    律科處此類犯罪，所設之法定最低本刑卻同為「7年以上有
    期徒刑」，不可謂不重，倘依其情狀處以相當之有期徒刑，
    即足以懲儆，並可達防衛社會之目的者，自非不可依客觀之
    犯行與主觀之惡性二者加以考量其情狀，是否有可憫恕之處
    ，適用刑法第59條之規定酌量減輕其刑，期使個案裁判之量
    刑，能斟酌至當，符合比例原則。本件被告甲○○係在接獲被
    告丁○○傳送簡訊告知有人積欠債務情形下，始參與本案犯行
    ，此情節尚與一般隨機犯加重強盜之情狀有別，且其雖有持
    水果刀，但未以此傷害告訴人之生命身體；再者，被告甲○○
    於本院審理時已與告訴人達成和解，並當場給付7萬元而履
    行完畢，有調解筆錄1份在卷可佐（見本院卷一第175頁），
    堪信被告甲○○已取得告訴人之諒解，是本院審酌被告甲○○以
    上開強暴脅迫方式索討債務，固屬非是，然就其所犯為7年
    以上有期徒刑，仍有情輕法重之憾，如遽論科以此重典，不
    免過苛，認縱使科以最低法定刑度，猶嫌過重，爰依刑法第
    59條之規定酌減其刑。至被告丁○○利用錯誤訊息誤導被告甲○○，藉以被告甲○○參與本案犯行之手段，達到迫使告訴人之
    意志自由受到壓抑之程度，其處於本案犯罪之主謀地位，對
    於犯罪情節部分均避重就輕，又未見有真心悔悟而與告訴人
    和解之真意，難認有情輕法重足堪憫恕之情形，併此敘明。
  ㈥爰以行為人之責任為基礎，被告2人均正值青壯，竟不事正途
    ，漠視法律規定，為牟取利益，不思以正當職業賺取所得，
    竟仗以恐嚇、剝奪他人行動自由等暴力手段，強取告訴人之
    財物，造成告訴人驚惶畏懼，不僅蒙受財產損失，更為逃生
    而選擇跳車，造成腦部受傷之程度甚為嚴重，其等之手段極
    不可取，嚴重危害社會治安，造成人心惶恐，影響社會秩序
    情節非可謂輕，所為均應以嚴厲非難，且被告丁○○犯後僅承
    認涉有強制罪及恐嚇取財犯行，就本案發生過程情節均避重
    就輕，飾詞掩飾，且迄今仍未與告訴人達成和解，足認其未
    能知所悔悟，而被告甲○○雖亦僅坦承涉有強制罪及恐嚇取財
    犯行，惟就犯罪情節部分均能清楚交代，有助釐清真相，且
    已與告訴人達成和解，並當場給付完畢，詳如前述，已彌補
    告訴人所受之損害，犯後態度尚佳，復審酌本件係由被告丁○○主動謀議，而被告甲○○則手持兇器參與犯行，其等於本案
    犯行中之分工情形、參與程度，及對告訴人所造成之損害輕
    重，兼衡被告丁○○自述為高職肄業之智識程度、未婚、無業
    、與父親同住，父母離異之家庭經濟生活狀況；被告甲○○自
    述為國中畢業之教育程度、未婚從事送貨工作，月薪約2至3
    萬元，在外租屋之家庭生活經濟狀況及檢察官之量刑意見（
    見本院卷二第38至39頁）等一切情狀，分別量處如主文所示
    之刑，以示懲儆。
四、沒收部分：
  ㈠犯罪所得部分：
  ⒈按犯罪所得，屬於犯罪行為人者，沒收之；於全部或一部不
    能沒收或不宜執行沒收時，追徵其價額；犯罪所得，包括違
    法行為所得、其變得之物或財產上利益及其孳息；犯罪所得
    已實際合法發還被害人者，不予宣告沒收或追徵；又宣告沒
    收或追徵，有過苛之虞、欠缺刑法上之重要性、犯罪所得價
    值低微，或為維持受宣告人生活條件之必要者，得不宣告或
    酌減之，刑法第38條之1第1項前段、第3項、第5項、第38條
    之2第2項分別定有明文。又共同正犯之犯罪所得，沒收或追
    徵，應就各人所分得之數額分別為之，倘個案中得以明確認
    定共犯之實際犯罪利得，自應就各人分得之數宣告沒收、追
    徵。
  ⒉經查：被告2人以上開犯行取得告訴人所有之自用小客車，再
    將該車變價所得之4萬3千元，由兩人平均朋分，各取得21,5
    00元，均為被告2人未扣案之犯罪所得，原應各自於所犯罪
    名項下宣告沒收；惟其中被告甲○○業已與告訴人達成和解並
    已部分賠償告訴人7萬元，詳如前述，而上開賠償之金額，
    雖非刑法第38條之1第5項規定文義所指犯罪所得已實際合法
    發還告訴人者，然參酌上開規定之立法理由，旨在保障告訴
    人因犯罪所生之求償權，是被告甲○○既已賠償告訴人，告訴
    人此部分求償權已獲滿足，若再宣告沒收，實有過苛之虞，
    爰依刑法第38條之2第2項之規定，均不予宣告沒收或追徵。
    是此部分，依刑法第38條之1第1項規定，僅就被告丁○○犯罪
    所得21,500元部分，於其所處罪刑項下宣告沒收，於一部或
    全部不能沒收或不宜執行沒收時，追徵其價額。
  ㈡犯罪所用之物部分：
    末供犯罪所用、犯罪預備之物或犯罪所生之物，屬於犯罪行
    為人者，得沒收之，刑法第38條第2項前段定有明文。查被
    告甲○○犯本案所持用之鐵製水果刀1 把，並未扣案，且係其
    自家中拿取，業據被告甲○○供承在卷（見本院卷二第36頁）
    ，復無證據證明屬被告甲○○所有，爰不宣告沒收，附此敘明
    。
據上論斷，應依刑事訴訟法第299條第1項前段、第300條，刑法
第330條第1項、第28條、第38條之1第1項、第3項，判決如主文
。
本案經檢察官廖俊豪提起公訴，檢察官楊麒嘉、廖俊豪到庭執行
職務。
中　　華　　民　　國　　110 　年　　4 　　月　　13　　日
                  刑事第二庭  審判長法  官  林正雄
                                    法  官  王品惠
                                    法  官  黃美綾
以上正本證明與原本無異。
如不服本判決應於收受判決後20日內向本院提出上訴書狀，並應敘述具體理由；其未敘述上訴理由者，應於上訴期間屆滿後20日內向本院補提理由書（均須按他造當事人之人數附繕本）「切勿逕送上級法院」。告訴人或被害人如對於本判決不服者，應具備理由請求檢察官上訴，其上訴期間之計算係以檢察官收受判決正本之日期為準。　　　　　　　　　　　　　　　　　　
中　　華　　民　　國　　110 　年　　4 　　月　　13　　日
                                    書記官  吳佩芬
附錄本案論罪科刑法條：
中華民國刑法第330條
犯強盜罪而有第321條第1項各款情形之一者，處七年以上有期徒
刑。
前項之未遂犯罰之。